【裁判字號】    95,上訴,1647
【裁判日期】    950905
【裁判案由】    毒品危害防制條例
【裁判全文】
臺灣高等法院刑事判決                95年度上訴字第1647號
上  訴  人
即  被  告  乙○○
                    （現於臺灣嘉義監獄）
指定辯護人  本院公設辯護人  甲○○
上列上訴人因毒品危害防制條例案件，不服臺灣桃園地方法院95
年度訴字第145號，中華民國95年4月12日第一審判決（起訴案號
：臺灣桃園地方法院檢察署94年度偵字第13318號），提起上訴
，本院判決如下：
    主  文
上訴駁回。
    事  實
一、乙○○明知海洛因係毒品危害防制條例第2條第2項第1款所
    規定之第1級毒品，不得販賣、持有，竟意圖營利，基於販
    賣第1級毒品海洛因之概括犯意，於94年間以新台幣1萬元之
    代價，向姓名、年籍不詳、綽號「阿雄」之男子販入第1級
    毒品海洛因13小包，除部分供己施用外，並自民國94年6月
    中旬某日起至同年7月15日止，於陳逸凱撥打0000000000號
    電話與乙○○聯絡購買毒品後，由乙○○指定在桃園縣桃園
    市○○路之「麗池三溫暖」旁巷內交易之方式，先後3次以
    每小包（重量不詳）1000元之價格，販賣第1級毒品海洛因
    給陳逸凱，賺取差價牟利。嗣於94年7月18日晚間9時30分許
    ，陳逸凱因搶奪案為警逮捕，並供出向自稱「阿益」之乙○
    ○購買毒品海洛因，經警員柯敏聰以其所有之0000000000號
    電話要求陳逸凱撥打乙○○所使用之0000000000電話，佯稱
    要購買海洛因2000元，於乙○○依約定到交易地點桃園縣桃
    園市○○路附近與陳逸凱見面時，經陳逸凱指認後，警員上
    前盤查，由乙○○帶同警員至桃園縣桃園市○○路448號4樓
    之3住處並同意搜索，扣得乙○○所有之海洛因13小包（淨
    重2.85公克、空包裝重2.43公克）、甲基安非他命7小包（
    重5.3公克）查獲而不遂。
二、案經桃園縣政府警察局龜山分局報請臺灣桃園地方法院檢察
    署檢察官偵查起訴。
    理  由
一、訊據被告乙○○固坦承於94年7月18日接獲陳逸凱「要拿200
    0元海洛因」之電話後，在桃園市○○路約定地點為警盤查
    後，帶同警員回到住處並同意搜索，而扣得第1級毒品海洛
    因13包（淨重2.85公克、空包裝總重2.43公克）之事實，惟
    否認有何販賣毒品海洛因之犯行，辯稱雖曾在桃園縣龜山鄉
    ○○路住處及桃園市○○路「麗池三溫暖」附近轉讓海洛因
    給陳逸凱約3次，但未向陳逸凱收錢；跟陳逸凱已1、2個月
    沒見面，94年7月15日沒有碰到陳逸凱，7月18日電話中聽不
    清楚陳逸凱說什麼，只知道他要2000元的海洛因，而剛好我
    的錢不夠，才想湊我身上的錢去合買1萬元的海洛因，1次購
    買1萬元比較便宜，我去跟人家買1000元1包、5000元6包、1
    萬元就有13包，當天因為想要跟陳逸凱一起合買，所以才想
    要把陳逸凱帶回家，再給他，在監所只見過陳逸凱1、2 次
    ，與陳逸凱不熟，不可能賣毒品給他，我沒有販賣毒品，我
    們共同吸食，一起使用云云。然查陳逸凱以1小包1000元之
    代價向被告乙○○購買海洛因多次，都是先撥打被告使用之
    0000000000號電話與被告聯絡後，再依被告指定在桃園縣桃
    園市○○路麗池三溫暖旁巷內交易，亦曾在被告位於桃園縣
    龜山鄉○○路住處購買毒品之事實，迭據證人陳逸凱於警詢
    、偵查及原審審理中證述明確（見偵卷第22-24、54-55、1
    01頁）。而被告曾在其龜山鄉住處及桃園市○○路麗池三溫
    暖附近交付提供毒品海洛因給陳逸凱，及0000000000門號電
    話確係被告使用等情，亦據被告自承在卷（見偵卷第9-10頁
    、101頁、原審卷第51頁）。查陳逸凱所述之桃園市○○路
    麗池三溫暖旁巷內之交易地點即在被告桃園縣桃園市○○路
    448號4 樓之3租屋處附近，且陳逸凱於94年7月18日為警逮
    捕，供出毒品係向被告購買，經警提供行動電話由陳逸凱撥
    打0000000000向被告佯稱要購買2000元海洛因，被告接聽電
    話後與陳逸凱約定在桃園市○○路被告租屋處附近交易而為
    警查獲，並在被告家中扣得第1級毒品海洛因13小包之查獲
    經過，亦據證人即查獲被告之警員呂可明、柯敏聰於偵查中
    證述明確（見偵卷第100頁）。綜上互核，陳逸凱證述之證
    詞與事實相符，可堪信為真實。被告雖稱係無償轉讓海洛因
    給陳逸凱，未收取代價云云，惟查海洛因毒品物稀昂貴，取
    得不易，且為政府嚴予查緝之違禁物，依毒品危害防制條例
    規定販賣毒品之刑責甚重，非法販賣毒品者，茍無利潤可圖
    ，衡無甘冒被查緝法辦重刑之危險而無償供應他人之理。又
    依被告自陳從事鋪設柏油工作，1天工資2500元，平均1個
    月做20天，幾乎每天施用海洛因，偶爾施用安非他命，1次
    購買1萬元海洛因，可以用1個星期左右（見原審卷第26頁）
    等語計算，被告每月施用海洛因之費用約達4萬元，而每月
    平均收入5萬元，供自己施用海洛因、租屋及生活所需費用
    ，幾已不敷使用，怎可外援他人？更何況被告尚有施用安非
    他命之習慣，在在均需花費，自給猶有不足，怎可外援他人
    無償提供海洛因給陳逸凱施用，況被告表示與陳逸凱不熟，
    豈可能無償提供海洛因給陳逸凱使用。被告所辯無非在圖卸
    責，尚無足取。再陳逸凱自警詢、偵查及原審審理時均證述
    每次以1000元向被告購買1小包海洛因，且於偵查中及原審
    審理時均經與被告當庭對質，亦堅詞有金錢交易，若非確有
    其事，衡情陳逸凱與被告並無宿怨，應無誣陷被告及自陷偽
    證處罰危險之理。觀之94年7月18日陳逸凱依警員指示打電
    話給被告佯稱「要拿2000元」海洛因時，被告未曾遲疑，即
    與陳逸凱約定在同一地點見面，若如被告所言係無償轉讓，
    豈會是由陳逸凱指定一定金額之數量？復依卷附查獲照片所
    示，扣得之13包海洛因均係分裝完成，重量相近之狀態，前
    後觀之，被告必然係在販賣，被告雖稱94年7月18日因欲與
    陳逸凱合資購買，故想要把陳逸凱帶回住處再拿給陳逸凱，
    然陳逸凱從未與被告合資購買，均係向被告小包購買，已據
    陳逸凱證述在卷，且被告家中尚有13包海洛因，此數量恰與
    其稱1萬元可買13包海洛因相符，顯無須再與陳逸凱湊錢合
    資購買，被告所辯難予採信。再經警於被告住處扣案之白粉
    13包，經送請法務部調查局鑑定結果，均含第1級毒品海洛
    因成分，有法務部調查局94年9月21日調科壹字第080009863
    號鑑定通知書附卷可為佐證。被告辯稱無償轉讓第1級毒品
    海洛因給陳逸凱，及94年7月18日要與陳逸凱合資購買云云
    ，均無足可採。被告為有償販賣海洛因給陳逸凱之事實堪予
    認定。證人陳逸凱就向被告購買次數之陳述雖前後不一，惟
    施用毒品者，於一段時間向某一藥頭購買毒品之次數，不能
    精確記憶，乃屬常情。本件依證人證述自94年6、7月間開始
    施用毒品，除被告外沒有再向他人購買毒品（見原審卷第38
    頁），再參被告於警詢供述「從兩個星期前至今，共轉讓海
    洛因毒品予陳逸凱約3次」（見偵卷第10頁）等語，依罪證
    有疑以利於被告認定之原則，被告自94年6月中旬某日起至9
    4年7月15日止，至少販賣3次海洛因給陳逸凱之事實足堪認
    定。又依被告供述雖有正當工作之經濟來源，然其施用海洛
    因之癮深，又有施用安非他命之習慣，若非被告購入海洛因
    ，一部分供己施用，一部分轉售他人圖利，如何可維持施用
    海洛因及安非他命之開銷，足見被告主觀上販賣海洛因牟利
    之意圖。且毒品買賣，係屬嚴重違法行為，非可公然為之，
    故其交易價格每因買賣雙方關係之深淺、買賣之數量、貨源
    是否充裕、查緝是否嚴緊及其取得成本之高低等因素而有不
    同，非可一概而論。查被告於警詢供述扣案之海洛因13包係
    向綽號「阿雄」以9000元的價格買來（見偵卷第11頁警詢筆
    錄），依此計算被告販入成本為每包693元，嗣於原審供述
    每次都以1萬元之價格購買13包海洛因，如以此計算被告販
    入成本為每小包約770元。是不論被告以9000元或1萬元之價
    格販入海洛因13包，被告以1小包1000元之價格賣出，其獲
    有差價利益甚明。被告有營利之意圖，並有販賣第1級毒品
    海洛因獲利之事證明確，被告前揭之所辯，無非卸責之詞，
    不足採信，被告販賣第一級毒品之犯行洵堪認定。
二、按海洛因係毒品危害防制條例第2條第2項所列之第1級毒品
    。被告於94年7月18日至約定地點與陳逸凱見面時，雖未攜
    帶海洛因，惟被告陳述欲帶同陳逸凱至其住處再交付，是該
    次被告仍有販賣之犯意，惟因證人陳逸凱並無買受毒品之真
    意，其買受之行為，意在取證，況該次並未交付毒品及價金
    ，事實上不能完成買賣毒品之行為，因此，該部分應僅論以
    販賣毒品未遂罪（最高法院85年度第4次刑事庭會議決議參
    照）。是核被告前開所為，係犯毒品危害防制條例第4條第1
    項販賣第1級毒品罪（94年7月18日前之販賣行為）及同條例
    第4條第1項、第6項之販賣第1級毒品未遂罪（被告於94年7
    月18日之販賣行為）。被告販賣前後非法持有海洛因之低度
    行為，為販賣之高度行為所吸收，不另論罪。本件被告多次
    販賣第1級毒品既遂、1 次未遂之行為，時間緊密，且屬構
    成要件相同之罪名，顯係基於概括之犯意反覆為之，應依連
    續犯之規定，論以連續販賣第1級毒品既遂一罪；惟被告所
    犯本件罪名之法定本刑為死刑或無期徒刑，依刑法第64條第
    1項及第65條第1項規定，不就該法定刑部分予以加重其刑。
    又被告販賣第1級毒品海洛因之行為固無足取，惟被告本身
    即為施用毒品之人，其藉大量購買數量較多之優惠，圖降低
    自己施用毒品之成本，與一般專門販售海洛因牟利者之惡性
    不能完全相同併論，又其販賣之次數不多，且所得非鉅，以
    其情節論，惡性尚非重大不赦，若以毒品危害防制條例第4
    條第1項所規定之法定本刑而科處死刑或無期徒刑，實屬情
    輕法重，在客觀上尚足以引起一般之同情，應有堪資憫恕之
    處，是認即令處以最低度刑罰無期徒刑猶嫌過重，爰依刑法
    第59條規定酌量減輕其刑。另按被告之自白，非出於強暴、
    脅迫、利誘、詐欺、疲勞訊問、違法羈押或其他不正之方法
    ，且與事實相符者，得為證據，刑事訴訟法第156條第1項定
    有明文。本案被告乙○○於警詢、檢察官偵查中有關其犯罪
    事實之自白，均未抗辯該等自白具有上開非任意性之情形，
    亦查無明顯事證，有上述不正訊（詢）問之情，應認該自白
    具有任意性，而有證據能力。證人陳逸凱於警詢、偵查中所
    為之陳述，為被告以外之人於審判外之言詞陳述，依刑事訴
    訟法第159條第1項之規定，原則上不具證據能力。惟陳逸凱
    於原審95年3月29日審理時，透過遠距視訊，已基於證人地
    位、經合法具結、並在賦予被告對質詰問機會之情形下為證
    述，且其在原審審理中供述毒品交易之事實與其於警詢、偵
    查中所為供述相符，則其前開於警詢及檢察官偵訊時所為之
    證述，即因其在原審審判庭作證，而取得證據能力。證人呂
    可明、柯敏聰於偵查中之陳述，係被告以外之人於審判外之
    言詞陳述，原不具證據能力，惟呂可明、柯敏聰於偵查中向
    檢察官所為之陳述，已經呂可明、柯敏聰具結，且證人證述
    查獲之過程，為被告所不否認，並無顯不可信之情況，依上
    開刑事訴訟法第159條之1第2項規定，證人呂可明、柯敏聰
    於偵查中之陳述得採為本案證據，有證據能力。法務部調查
    局鑑定通知書、搜索扣押筆錄、扣押物品清單等文書，為公
    務員依其所見所為之證明文書，核其本質，為被告以外之人
    於審判外之書面陳述，依刑事訴訟法第159條第1項之規定，
    不具證據能力，且前述證據性質上雖為公務員於於職務上所
    製作之證明文書，但既為針對本件個案作成，即與刑事訴訟
    法第159條之4第2款所規定之公務文書有間，非刑事訴訟法
    第159條之4第2款所規定謂得為傳聞例外之公務文書。惟檢
    察官、辯護人及被告於原審調查該等證據時，均未於言詞辯
    論終結前聲明異議，依刑事訴訟法第159條之5第2項規定，
    視為同意將該等陳述作為證據，且審酌各該文書作成時，並
    無外力導致不可信之情況，因認尚開各項文書陳述得為證據
    ，有證據能力。臺灣大哥大股份有限公司0000000000門號電
    話通聯紀錄，係以傳輸設備等機械方式所留存之紀錄，及扣
    案第1級毒品海洛因13包暨照片2張，均非供述證據，無傳聞
    法則之適用，且與本案待證事實具有關聯性，應有證據能力
    。被告行為後，刑法第56條連續犯之規定，業於94年1月7日
    修正公布刪除，並於95年7月1日施行，則被告之犯行，因行
    為後新法業已刪除連續犯之規定，此刪除雖非犯罪構成要件
    之變更，但顯已影響行為人刑罰之法律效果，自屬法律有變
    更，依新法第2條第1項規定，應適用較有利於被告之行為時
    法律即舊法論以連續犯（最高法院95年第8次刑事庭會議決
    議參照）。又修正後之規定係以適用行為時法為原則，因此
    原判決雖未及適用，然上訴本院後，依新法第2條第1項規定
    ，仍應適用行為時法，則原判決適用行為時法即無不當，自
    不構成撤銷之事由。
三、原審以被告犯行明確，適用毒品危害防制條例第4條第1項、
    第18條第1項前段、第19條第1項，刑法第11條前段、第59條
    、（修正前刑法）第56條之規定，並審酌被告明知海洛因業
    據公告列為第1級毒品，對人體有莫大之戕害，仍為圖供己
    施用海洛因之一己私利，漠視毒品對人體之危害，從施毒者
    身分兼營上揭販賣行為，危害國民身體健康及社會風氣，被
    告之生活狀況、品行、智識程度、販賣之次數、所得利益犯
    罪所生之危害，及犯罪後否認犯行執詞卸責等一切情狀，認
    被告乙○○連續販賣第一級毒品，處有期徒刑拾貳年。被告
    為警扣案之第1級毒品海洛因13包（淨重2.85公克、空包裝
    總重2.43公克），為查獲之第1級毒品海洛因，不問屬於被
    告所有與否，應依毒品危害防制條例第18條第1項前段規定
    沒收銷燬之。另未扣案被告所使用之0000000000號行動電話
    1 具（SIM卡係向電信公司租用門號，屬電信公司所有之物
    ，不予宣告沒收），為被告供販賣第1級毒品海洛因所用之
    物，應依毒品危害防制條例第19條第1項規定沒收之，如不
    能沒收時，追徵其價額。又被告至少販賣第1級毒品海洛因
    給陳逸凱3次，每次1000元，依有利被告之原則以3次計算，
    被告因犯本罪所得財物共3000元，雖未扣案，然應依同條例
    第19條第1項規定沒收之，如全部或一部不能沒收時，應以
    其財產抵償之。另扣案甲基安非他命7包（毛重5.121公克）
    ，與本案被告販賣第1級毒品犯行無關，爰不予宣告沒收等
    ，經核於法並無違誤，量刑亦屬妥適，被告上訴猶否認犯罪
    ，顯不足採，是被告之上訴為無理由，應予駁回。
據上論斷，應依刑事訴訟法第368條判決如主文。
本案經檢察官洪泰文到庭執行職務。
中    華    民    國    95    年    9     月    5     日
                  刑事第七庭  審判長法  官  陳正雄
                                    法  官  蔡光治
                                    法  官  許宗和
以上正本證明與原本無異。
如不服本判決，應於收受送達後十日內向本院提出上訴書狀，其
未敘述上訴之理由者並得於提起上訴後十日內向本院補提理由書
（均須按他造當事人之人數附繕本）。
                                    書記官  沈秀容
中    華    民    國    95    年    9     月    15    日


司法院資訊處製作；財團法人民間司法改革基金會備份。
